【裁判字號】    97,交抗,14
【裁判日期】    970222
【裁判案由】    違反道路交通管理處罰條例
【裁判全文】
臺灣高等法院交通事件裁定              97年度交抗字第14號
抗  告  人
即受處分人  甲○○
上列抗告人因違反道路交通管理處罰條例案件，不服台灣桃園地
方法院，中華民國九十六年十月三十一日所為裁定（九十六年度
交聲字第一一三號），提起抗告，本院裁定如下：
    主  文
抗告駁回。
    理  由
一、抗告意旨：「(一)、我是紅燈右轉，並非直行，因為以現場之
    號誌、路面標線都可以說明為紅燈右轉，理由有三：(1)龍岡
    路二段之路面標線，往龍岡路一段之車道箭頭往左，往健行
    路則是直行；(2)龍岡路二段往一段之燈號亦是箭頭向左，往
    健行路則是直行，反之龍岡路一段往二段就應是右轉；(3)以
    現場交通流量來看，健行路之車流量較龍岡路一段之車流量
    多數倍，所以健行路為幹線，龍岡路一段應為支線。(二)、本
    件被駁回的二點理由，抗告人完全無法接受。前次異議理由
    ，由交通號誌、標線來認定左轉、右轉完全未被原審接受，
    惟(1)現今道路之交岔路口，只有左、右轉，無直行到處都是
    ；(2)因早期道路動線不良，政府為日漸增多之車流量，重新
    規劃或新建道路，使原有道路之另一段成為支線或岔路，例
    如台北市○○街為一條四車道之大路，往承德路方向於中間
    需右斜轉，成為一條不足六公尺之小巷，被庫倫街取而代之
    ，變成支線（詳抗告狀之附圖）；(3)中壢分局，繪製現場圖
    ，似有球員兼裁判的問題，且未將地上標線和燈號行進方向
    對原審清楚說明，其對於監理站回函敘述該路口為五岔路口
    ，有過度解釋之虞，因為英士二街無號誌管制，又禁止左轉
    ，且跟本路口有些距離，根本不應將英士二街放進本案。綜
    上，中壢分局為舉發單位，難有公正之處，應由號誌、標線
    路標的規劃與管理單位桃園縣政府交通局來解釋說明該路口
    標線、燈號的行進方向較為客觀」等語。
二、按汽機車駕駛人，行經有燈光號誌管制之交岔路口闖紅燈者
    ，處新台幣（下同）一千八百元以上五千四百元以下罰鍰，
    道路交通管理處罰條例第五十三條第一項、第三條第八款定
    有明文。又汽機車駕駛人有同法第五十三條情形之一者，除
    依原條款處罰鍰外，並予記違規點數三點，此亦為同條例第
    六十三條第一項第三款所明定。
三、經查：
  (一)抗告人即受處分人甲○○於民國九十六年一月二日下午二時
    四十分許，騎乘ＩＶＬ－○一九號重型機車，於通過桃園縣
    中壢市○○路○段與健行路口，駛入龍岡路二段時，為在現
    場執行交通勤務之桃園縣警察局中壢分局中壢派出所警員攔
    下，以受處分人有違反道路交通管理處罰條例第五十三條第
    一項規定，予以填製舉發違反道路交通管理事件通知單，舉
    發「闖紅燈（直行）」違規，並交由受處分人當場簽名收受
    ，本件違規舉發通知單所列應到案日期為九十六年一月十七
    日，受處分人亦於九十六年一月二日向交通部公路總局新竹
    區監理所中壢監理站提出申訴，原處分機關經調查後仍認本
    件違規屬實，乃依道路交通管理處罰條例第五十三條第一項
    裁處罰鍰一千八百元，並依同條例第六十三條第一項第三款
    之規定（裁決書漏引第三款），記違規點數三點。此有桃園
    縣警察局桃警局交字第ＤＢ0000000號舉發違反道路
    交通管理事件通知單、桃園縣警察局中壢分局九十六年一月
    二十二日中警分交字第○九六七○一一一五九一號函、交通
    部公路總局新竹區監理所中壢監理站違反道路交通管理事件
    壢監字第裁五三－ＤＢ0000000號裁決書、送達證書
    （原審卷第七頁至第十一頁）在卷可稽。
  (二)受處分人固承認於上述時、地騎乘ＩＶＬ－○一九號重型機
    車通過路口時，該路口之號誌係紅燈，禁止直行，惟始終陳
    稱其係紅燈右轉，於陳述單、聲明異議狀及抗告狀表示：「
    …我行經三岔路口，我是往右邊無岔路口較不危險之路口行
    駛，應為紅燈右轉…不能因轉彎幅度不到九十度就用闖紅燈
    來開單…」（陳述單，原審卷第十頁）、「…我此次應是紅
    燈右轉．警察不能因…我轉彎的路口彎度不到九十度，以闖
    紅燈來開單…應以現場的標線和號誌來認定…」（異議狀，
    原審卷第三頁）、「…以現場之號誌、路面標線都可以說明
    為紅燈右轉，理由有三：(1)龍岡路二段之路面標線，往龍岡
    路一段之車道箭頭往左，往健行路則是直行；(2)龍岡路二段
    往一段之燈號亦是箭頭向左，往健行路則是直行，反之龍岡
    路一段往二段就應是右轉；(3)以現場交通流量來看，健行路
    之車流量較龍岡路一段之車流量多數倍，所以健行路為幹線
    ，龍岡路一段應為支線」（抗告狀，本院卷）等。
  (三)惟按道路交通管理處罰條例對闖越紅燈之行為，原則上係以
    該條例第五十三條第一項之規定處罰，僅於符合「紅燈右轉
    」之情形，始以同條第二項之規定處罰；易言之，對於闖越
    紅燈之行為，以該條例第五十三條第一項之規定處罰為原則
    ，同條第二項之適用則為例外，故駕駛人之行為茍不符合該
    條例第五十三條第二項所定之「右轉」例外情形，即應依同
    條例第五十三條第一項之原則規定適用，此為法律適用解釋
    之當然。本件依受處分人於異議狀所提出之現場圖、現場照
    片及桃園縣警察局中壢分局九十六年三月二十一日中警分交
    字第○九六七○一六四四六一號函檢送之受處分人違規地點
    現場圖（原審卷第四頁至第六頁、第十五頁）所示，上開交
    岔路口係龍岡路、健行路與吉安街交會之處，而健行路通至
    該交岔路口後即為截止，龍岡路則於通過該交岔路口後偏右
    ，向左則進入吉安街。由於受處分人行車之路線係沿龍岡路
    一段行駛，並於行經上開交岔路口後仍繼續沿龍岡路二段行
    駛，已如前述，並為受處分人歷次於陳述單、異議狀及抗告
    狀所自承，雖其於通過該岔路口後，因龍岡路線規劃之故而
    有偏右行駛之情形，健行路至該路口即為截止；於其通過該
    路口時，其右方已無其他路段可為右轉，而只能繼續沿龍岡
    路二段或左轉往吉安街行駛，正前方則為龍岡路二段之對向
    車道，則受處分人既係維持行駛龍岡路，並非於交岔路口轉
    而行駛其他路線，是駕駛行為核與「右轉」之文義明顯不符
    。至於受處分人提出之龍岡路一段往龍岡路二段之現場照片
    （原審卷第五頁）所示，路口交通號誌係圓形綠燈、圓形黃
    燈、圓形紅燈，非右轉之箭頭綠燈，設置於該交通號誌旁之
    標誌，牌面書寫路名、編號，編號旁有一個等邊三角形圖案
    ，係屬路名標誌，設於相交路口之適當處，用於指示相交道
    路之名稱，並非用以告示車輛駕駛人使用車道應行駛方向之
    車道遵行方向標誌，此可由道路交通標誌標線號誌設置規則
    第六十二條、第九十九條規定文義及圖例即明，自不得據該
    路名標誌上之等邊三角形頂端朝正右方，即認係右轉通行標
    誌，受處分人顯有誤會。
  (五)從而，受處分人騎乘ＩＶＬ－○一九號重型機車，於前述時
    、地沿龍岡路一段行近該交岔路時，所行進方向之號誌為紅
    燈猶通過交岔路口，繼續沿龍岡路二段行駛，自屬闖紅燈，
    而非紅燈右轉。
四、原審法院認受處分人確有於前揭時、地，騎乘ＩＶＬ－○一
    九號重型機車闖紅燈之交通違規行為，原處分機關依道路交
    通管理處罰條例第五十三條第一項、第六十三條第一項第三
    款，及違反道路交通管理事件統一裁罰基準表之規定，裁處
    受處分人罰鍰一千八百元，並記違規點數三點，均屬有據，
    核無違法或不當之處，因而駁回受處分人之異議聲明。經核
    原裁定認事用法並無不合，受處分人抗告意旨仍執前詞，否
    認違規，指摘原裁定不當為無理由，應予駁回。
五、據上論結，應依道路交通案件處理辦法第二十六條，刑事訴
    訟法第四百十二條，裁定如主文。
中    華    民    國    97    年    2     月    22    日
            刑事第十三庭  審判長法  官  曾德水
                                法  官  梁耀鑌
                                法  官  林婷立
以上正本證明與原本無異。
不得再抗告。
                                書記官  王增華
中    華    民    國    97    年    2     月    22    日


司法院資訊處製作；財團法人民間司法改革基金會備份。
